【裁判字號】    89,訴,2196
【裁判日期】    891127
【裁判案由】    返還不當得利
【裁判全文】
臺灣臺南地方法院民事判決                        八十九年度訴字第二一九六號
    原      告  乙○○
    被      告  宗大建設股份有限公司
                        設台南.
    法定代理人  甲○○  住台南.
    訴訟代理人  林華生律師
右當事人間請求返還不當得利事件，本院判決如左：
    主    文
原告之訴及假執行之聲請均駁回。
訴訟費用由原告負擔。
    事    實
甲、原告方面：
一、聲明：被告應給付原告新台幣（下同）一百九十四萬七千元，及自民國（下同）
    八十四年八月一日起至清償日止，按週年利率百分之五計算之利息，並願供擔保
    請准宣告假執行。
二、陳述：
  （一）緣原告於八十二年十一月二十八日向被告洽購其所有坐落台南市○區○○○
        段一九七一地號土地上之預售房屋乙棟，該房屋編號為金鑽六號，一至二樓
        面積約五七‧八二建坪，房屋價款為六百四十三萬元，雙方並簽訂有契約。
        原告於繳納房屋價款一百九十四萬七千元後，於八十四年七月間因自身所經
        營之成衣代工廠業務量日趨萎縮，收入愈形蹙迫，已乏資力可供繳付巨額房
        屋價款，遂向被告表明解約意願，並要求返還已繳付之款項，奈均遭被告堅
        拒，歷經五年餘，迭次協商洽談皆無結論，原告為此爰依民法第一百七十九
        條之規定，訴請被告返還原告所繳付之款項，並依民法第二百五十九條第一
        項第二款之規定，請求被告給付自八十四年八月一日起按法定利率計算之利
        息。
  （二）對被告答辯之陳述：
        原告固然有收到被告所寄送之存證信函，惟原告業已先向被告公司之小姐口
        頭表示要解除契約，又兩造簽約時，係被告拿契約書直接讓原告簽名蓋章，
        並未讓原告詳閱契約內容，連契約上原告之身分證號碼及地址亦係被告自行
        填寫，簽完契約後，被告才將契約書給原告一份，故原告並不知道合約書上
        有原告經被告通知辦理貸款手續及產權移轉手續等，逾期達十五日以上，經
        被告催告仍未配合辦理者，即視同違約，被告得解除契約之規定。
三、證據：提出土地預定買賣合約書及房屋預定買賣合約書影本各一件為證。
乙、被告方面：
一、聲明：
  （一）原告之訴及假執行之聲請均駁回。
  （二）如判決不利於被告，請准供擔保以免假執行。
二、陳述：
  （一）按兩造於八十二年十一月二十八日訂立房屋預定買賣合約書，約定原告經被
        告通知辦理貸款手續，及產權移轉手續等，逾期達十五日以上，經被告催告
        仍未配合辦理者，即視同違約，被告得解除契約，並沒入已繳交之款項，充
        為違約金及損害金在案（參見合約書第十四條第一項第二款及第十九條之規
        定）。本件原告並未向被告表示要解約，因原告購買之預售屋於八十五年二
        月三日已取得使用執照，被告多次通知原告辦理銀行貸款及產權移轉手續，
        原告逾十五日以上仍未配合辦理，被告乃於八十五年六月十二日委請律師定
        一星期之期限催告原告辦理，因原告仍不辦理，被告已於八十五年八月二日
        委請律師通知原告解約並沒入已繳之系爭款項充違約金及損害金在案，故被
        告沒入系爭價款，並非無法律上原因，從而原告依不當得利之法律關係請求
        返還，顯無理由。
  （二）又本件原告係因見不動產已陷不景氣，才違約不買，被告依約沒入既繳價金
        後，由於房地產價值狂瀉，被告將系爭房屋連同坐落之土地減價四百五十八
        萬元，以一千一百五十萬元之價格委託仲介公司銷售，迄今仍無法賣出，再
        加以被告前已花費之廣告、銷售費、利息等損失，被告沒入系爭之一百九十
        四萬七千元猶不足彌補因解約所發生之損害，尚無利得可言，原告請求所謂
        不當得利，尤無理由。
三、證據：提出存證信函影本二件、委託銷售契約書影本一件為證。
    理    由
甲、程序方面：
    原告起訴狀訴之聲明請求被告應給付原告四百零五萬五千元，及自八十四年八月
    一日起至清償日止，按週年利率百分之五計算之利息，於起訴狀繕本送達被告後
    將訴之聲明變更為如主文第一項所示，核屬減縮應受判決事項之聲明，依民事訴
    訟法第二百五十五條一項第三款之規定，應予准許，合先敘明。
乙、實體方面：
一、原告起訴主張：原告於八十二年十一月二十八日向被告洽購預售屋乙棟，約定價
    款為六百四十三萬元，原告於繳納房屋價款一百九十四萬七千元後，於八十四年
    七月間因無資力繼續繳付價款，遂向被告表明解約意願，要求返還已繳付之款項
    ，均遭被告堅拒，原告為此依不當得利之法律關係，訴請被告返還原告所繳付之
    款項，並依法請求遲延利息云云；被告則以：原告並未向被告表示要解約，因原
    告購買之預售屋於八十五年二月三日已取得使用執照，被告依約多次通知原告辦
    理銀行貸款及產權移轉手續，原告逾十五日以上仍未配合辦理，經被告定期催告
    原告辦理，原告仍拒不辦理，被告乃依約通知原告解約並沒入已繳之系爭款項充
    違約金及損害金，故被告沒入系爭價款，並非無法律上原因，又被告沒入既繳價
    金後，由於房地產價值狂瀉，乃將系爭不動產減價委託仲介公司銷售，迄今仍無
    法賣出，加上被告前已花費之廣告、銷售費、利息等損失，前開沒入之價金猶不
    足彌補被告因解約所發生之損害，被告並無利得可言，原告請求被告返還不當得
    利，顯無理由等語，資為抗辯。
二、查原告主張其於八十二年十一月二十八日向被告洽購坐落台南市○區○○○段一
    九七一地號土地上之預售房屋乙棟，房屋編號為金鑽六號，面積約為五七‧八二
    坪，房屋價款為六百四十三萬元，雙方並簽訂有契約，而原告業已繳款一百九十
    四萬七千元之事實，業據原告提出房屋預定買賣合約書影本一件為證，且為被告
    所不爭執，自堪信為真實。
三、又按當事人主張有利於己之事實者，就其事實有舉證之責任，民事訴訟法第二百
    七十七條前段定有明文。查原告主張其於八十四年七月間即已向被告表明解約乙
    節，業據被告否認，依舉證責任分配之法則，自應由原告就其主張負舉證責任，
    惟原告自承其係以口頭向被告公司之小姐表示要解約，並無證據可證明之等語，
    則自難認原告此部分之主張為真實，是原告以系爭買賣契約業已解除，被告前已
    受領之房屋價金為不當得利為由，訴請被告返還該筆價金，顯屬無據。
四、再依兩造所簽訂之房屋預定買賣合約書第十四條第一項第二款及第十九條之規定
    ，若原告經被告通知辦理貸款手續、產權移轉手續及交屋手續，逾期達十五日以
    上，經被告催告仍未配合辦理者，被告即得解除契約，並沒收原告已繳交之款項
    ，充為違約金及損害賠償，有前開合約書影本一件附卷可稽，雖原告辯稱其未詳
    閱合約內容，不知有上開約定云云，惟查該合約書為原告所親自簽訂，房價高達
    六百四十三萬元，價值不低，衡情原告當不可能在完全不知買賣合約內容之情況
    下，即遽予簽訂合約，且原告自八十二年十一月二十八日簽約日起即按期繳納房
    屋價款至八十四年五月二十九日止，期間長達一年六個月，除簽約時交付一筆款
    項外，已連續繳交十六期價金，倘原告前開辯述屬實，則其在不了解合約內容之
    情況下，竟仍長期繳納房屋價款，顯有違常情，是原告以其不知契約內容作為否
    認前開約定效力之理由，自非可採。又被告辯稱其於原告購買之預售屋取得使用
    執照後，曾多次通知原告辦理銀行貸款及產權移轉手續，原告逾十五日以上仍未
    配合辦理，被告遂於八十五年六月十二日委請律師定一星期之期限催告原告辦理
    ，因原告仍不辦理，被告乃於八十五年八月二日委請律師通知原告解約等情，業
    據被告提出存證信函影本二件為證，且為原告所不爭執，則揆諸兩造之前開約定
    ，被告既已依約解除兩造間之買賣合約，自得沒收原告已繳之房屋價款，作為違
    約金及損害賠償，是被告沒入系爭價款，並非無法律上原因，原告以被告已受領
    之給付為不當得利，而訴請被告返還之，即屬無據。
五、末查原告原係購買系爭房屋連同坐落之土地（該土地係被告信託登記於訴外人李
    士林名下，與房屋之情況相同，亦經解除買賣合約），總價為一千六百零八萬元
    ，此為原告所自陳，並有土地、房屋預定買賣合約書影本各一件附卷可稽，堪以
    認定，被告辯稱其於八十五年八月間解除系爭買賣合約後，由於房地產價值狂瀉
    ，只得將系爭房屋連同坐落之土地減價四百五十八萬元，以一千一百五十萬元之
    價格委託仲介公司銷售，該屋迄今仍未賣出，再加以被告前已花費之廣告、銷售
    費、利息等損失，被告沒入系爭之一百九十四萬七千元猶不足彌補因解約所發生
    之損害等語，亦據被告提出委託銷售契約書影本一件為證，堪認被告沒收原告已
    繳交之房屋價款確無利得可言，原告主張被告係不當得利，自無理由。
六、從而，原告依不當得利之法律關係，請求被告給付一百九十四萬七千元，及自八
    十四年八月一日起至清償日止，按週年利率百分之五計算之利息，為無理由，應
    予駁回。又原告之訴既經駁回，其假執行之聲請，即失所附麗，應併予駁回。
丙、結論：
    本件原告之訴無理由，依民事訴訟法第七十八條，判決如主文。
中    華    民    國      八十九      年    十一    月      二十七      日
                                  臺灣臺南地方法院民事第三庭
~B法      官  葉惠玲
右為正本係照原本作成。
如對本判決上訴須於判決送達後廿日內向本院提出上訴狀
中    華    民    國      八十九      年    十一    月      二十七      日
~B法院書記官  李珍瑩


司法院資訊處製作；財團法人民間司法改革基金會備份。
